【裁判字號】    89,台上,3469
【裁判日期】    890615
【裁判案由】    偽造有價證券
【裁判全文】
最高法院刑事判決                              八十九年度台上字第三四六九號
    上  訴  人  甲○○
右上訴人因偽造有價證券案件，不服台灣高等法院台南分院中華民國八十七年四月二
十九日第二審判決（八十六年度上訴字第一七二八號，起訴案號：台灣台南地方法院
檢察署八十五年度偵字第六○六四號），提起上訴，本院判決如左：
    主  文
原判決撤銷，發回台灣高等法院台南分院。
    理  由
本件原判決認定上訴人甲○○於民國八十四年八月間，受其姊陳美珍之委託，欲以陳
美珍所有坐落台南市○○區○○段第一一五○－二號、一一五○－三三號、一一五○
－五二號土地，及台南市○○路○段三十一巷三弄一○號建築改良物向銀行辦理抵押
貸款，而取得上揭土地及建物所有權狀共計四紙及陳美珍之身分證、印鑑章、印鑑證
明，經向代書詢問，得知該房地甫向銀行抵押貸款未滿半年，尚不得向他銀行辦理抵
押貸款，惟因缺錢使用，竟未徵得陳美珍同意，意圖為自己不法所有，於八十四年八
月二日，持上開所有權狀、印鑑證明、印鑑章及身分證等，向代書李素貞冒稱陳美珍
，欲以上揭房地辦理第二順位抵押貸款，借款新台幣（下同）一百五十萬元，致使李
素貞陷於錯誤，接洽金主李秀珠出借一百五十萬元。上訴人並盜用陳美珍之印章，加
蓋於土地、建築改良物抵押權設定契約書上，由不知情之李素貞持向台南市安南地政
事務所申請抵押權設定登記，使該地政事務所人員登載於職務上所掌之土地及建築改
良物登記簿，足以生損害於公眾及陳美珍。上訴人又於同日，在李素貞之事務所，簽
發其已拒絕往來之以花蓮區中小企業銀行新莊分行為付款人，八十四年八月五日期，
面額一百五十萬元之第0000000號支票一紙，並偽造陳美珍之背書；另意圖供
行使之用，偽造陳美珍為發票人，發票日為八十四年八月二日，同面額之本票一紙，
一併交由李素貞轉交李秀珠，作為債權憑證及供擔保。嗣該支票經提示付款遭退票，
陳美珍復否認委託辦理抵押借款，李秀珠始知受騙等情，因認第一審論處上訴人意圖
供行使之用，而偽造有價證券罪刑，為無不合，予以維持，駁回上訴人在第二審之上
訴，固非無見。
惟查(一)按檢察官就犯罪事實之一部分起訴者，其效力及於全部，刑事訴訟法第二百六
十七條定有明文。原判決事實欄記載上訴人假冒陳美珍之名義，偽造抵押權設定契約
書，利用不知情之代書持向台南市安南地政事務所申請登記，使該管公務員將此不實
之事項，登載於職務上所掌之公文書，足以生損害於公眾及他人，而牽連觸犯刑法第
二百十六條、第二百十條、第二百十四條罪刑，但證人李素貞證稱：「上訴人於託其
辦理抵押權設定時，所提出之印鑑證明係台南縣西港鄉戶政事務所所核發，與陳美珍
身分證上所載之住所為台南縣七股鄉篤加村九十號之規定不符，她又回去七股重新申
請印鑑證明，約一個小時就回來」（詳偵卷七十四頁、原審卷二十四頁），上訴人亦
供承：「七股鄉戶政事務所所核發之印鑑證明是其自己去申請的」（原審卷二十五頁
正面），此部分犯行與起訴部分，似有裁判上一罪之關係，原審未加審究，自非適法
。(二)原判決認定上訴人以偽造有價證券等手段，以遂其詐欺目的。惟查告訴人李秀珠
證稱：「其貸與上訴人一百五十萬元，利息二分半，借款時先行扣除」（見偵卷七十
三頁反面），上訴人亦陳稱：「借一百五十萬元，但又付了手續費及佣金，利息先扣
掉三個月，所以實際拿到一百三十餘萬元（見第一審卷一七一頁正面），原判決認定
上訴人向告訴人詐得一百五十萬元，核與卷證資料不符，上訴人上訴意旨指摘原判決
不當，尚非全無理由，應認有撤銷發回更審之原因。
據上論結，應依刑事訴訟法第三百九十七條、第四百零一條，判決如主文。
中      華      民      國    八十九    年      六      月     十五     日
                              最高法院刑事第十一庭
                                  審判長法官  莊  登  照
                                        法官  洪  明  輝
                                        法官  蔡  清  遊
                                        法官  黃  一  鑫
                                        法官  林  秀  夫
      右正本證明與原本無異
                                              書  記  官
中      華      民      國    八十九    年      六      月    二十三    日


司法院資訊處製作；財團法人民間司法改革基金會備份。
